臺灣士林地方法院交通事件裁定　　　　99年度交聲字第1098號
原處分機關　臺北市交通事件裁決所
異　議　人　胡明昇
即受處分人
上列異議人因違反道路交通管理處罰條例案件，對於臺北市交通
事件裁決所於民國99年7 月13日所為之處分（原處分案號：北市
裁催字第裁22-A01XBR284號），聲明異議，本院裁定如下：
    主  文
異議駁回。
    理  由
一、按受處分人不服道路交通管理處罰條例第8 條所定主管機關
    所為之處罰，得於接到裁決書之翌日起20日內，向管轄地方
    法院聲明異議，道路交通管理處罰條例第87條第1 項定有明
    文。次按依道路交通管理處罰條例第87條規定向法院聲明異
    議之期間，自裁決送達之翌日起算，並得依法扣除在途期間
    及聲請回復原狀；又聲明異議，應以司法狀紙，敘述異議之
    理由，提出於原處分機關為之；又交通法庭認聲明異議不合
    法律上之程式或其異議權已經喪失者，應以裁定駁回之。但
    其不合法律上之程式可補正者，應先定期命為補正，逾期不
    補正者，即予駁回。道路交通事件處理辦法第11條、第12條
    前段、第17條分別定有明文。復依違反道路交通管理事件統
    一裁罰基準及處理細則第5 條規定，處理違反道路交通管理
    事件，有關文書送達之程序，依行政程序法之規定。再按送
    達，於應受送達人之住居所、事務所或營業所為之；又於應
    送達處所不獲會晤應受送達人時，得將文書付與有辨別事理
    能力之同居人、受雇人或應送達處所之接收郵件人員。送達
    ，不能依前2 條規定為之者，得將文書寄存送達地之地方自
    治或警察機關，並作送達通知書2 份，1 份黏貼於應受送達
    人住居所、事務所、營業所或其就業處所門首，另1 份交由
    鄰居轉交或置於該送達處所信箱或其他適當位置，以為送達
    。前項情形，由郵政機關為送達者，得將文書寄存於送達地
    之郵政機關，行政程序法第72條第1 項前段、第73條第1 項
    及第74條第1 項、第2 項分別定有明文。另按訴訟文書之寄
    存送達，依民事訴訟法第138 條第2 項及行政訴訟法第73條
    第3 項均規定自寄存之日起，經10日發生效力，此因應受送
    達人未必能即時領取訴訟文書而知悉其內容，故特設此規定
    以保障其權益。行政程序法雖未如前述規定，但基於保障應
    受送達人權益之同一理由，解釋上應認為有上開規定之類推
    適用。
二、原處分意旨略以：異議人即受處分人胡明昇（下簡稱異議人
    ）於民國（下同）98年11月26日下午6 時3 分許，駕駛車牌
    號碼DQ-8418 號自用小客車，行經臺北市大同區○○○路與
    與承德路交岔路口時，因自承德路左轉民族西路之際，有「
    在多車道左轉彎，不先駛入內側車道」之違規行為，而違反
    道路交通管理處罰條例第48條第1 項第4 款之規定，經警當
    場攔停擎單舉發，異議人收受舉發通知單後，因逾越應到案
    期限60日以上繳納罰鍰，原處分機關乃於99年7 月13日依道
    路交通管理處罰條例第48條第1 項第4 款、第63條第1 項及
    99年3 月5 日修正施行之道路交通管理事件統一裁罰基準等
    規定，裁處異議人最高罰鍰新臺幣（下同）900 元，並記違
    規點數1 點等語。
三、異議意旨略以：異議人於交管時段，路經臺北市○○路○ 段
    依序左轉，當時路口有義交指揮，應為最高指揮官，我車依
    其指揮左轉，完全合法，突然看員警衝出舉發，另同車之歸
    國僑胞嚇一跳，路人錯愕，差點追撞，違反公序良俗語國際
    慣例，古今中外，遇見總統、市長車隊經過時，所有號誌都
    受制於路口義交，只因他是指揮官，此乃路人皆知知道裡，
    員警用來恐怖執法，粉碎國人對公僕之景仰，異議人乃奉公
    守法之公民，但員警無視義交指揮，知法犯法，令萬民受罰
    ，誠屬過當，異議人向市長信箱申訴，完全不見包青天急公
    好義，只見官官相護，請予撤銷罰鍰，為此，聲明異議云云
    。
四、程序方面：
（一）原處分機關係於99年7 月13日作成本件北市裁催字第裁22
      -A01XBR284號裁決書，並依異議人戶籍送達，因未會晤異
      議人本人，亦無受領文書之同居人、受雇人或應受送達處
      所接收郵件人員，故於99年7 月21日將裁決書寄存送達於
      大龍峒郵局，並於作成送達通知書2 份，1 份黏貼於異議
      人住所門首，1 份置於應送達處所信箱或其他適當位置，
      以為送達，此有前開裁決書、送達證書、異議人之戶籍資
      料各1 份在卷可稽（本院卷第5 至6 頁），依前揭規定，
      本件裁決書之送達，於寄存送達日起加計10日，即99年7
      月31日發生寄存送達之效力，準此，自99年7 月31日之翌
      日起算20日，法定聲明異議期間於99年8 月20日屆滿，惟
      異議人遲至99年9 月13日甫向本院士林簡易庭提出聲明異
      議狀，此有聲明異議狀上載之本院郵件收受章可明（本院
      卷第3 頁），顯見異議人提起本件聲明異議已逾法定20日
      之聲明異議期間。
（二）雖異議人曾於99年7 月28日、99年8 月24日在臺北市1999
      市民熱線單一申訴窗口，向交通事件裁決所申訴，但究其
      申訴內容均係就要求重寄原始600 元罰鍰之罰單，並表明
      願意以原始罰鍰600 元繳款受罰（本院卷第9 至12頁）等
      情，均非就前揭裁決書內容聲明異議，或請求移由管轄法
      院調查裁定，復考之前開裁決書之附記欄業已明確記載「
      受處分人不服處罰者，得於接到裁決書之翌日起20日內，
      以司法狀紙提出聲明異議，載明裁決日期、字號及理由，
      交由本所（臺北市交通事件裁決所）轉送管轄地方法院」
      等字樣（詳本院卷第5 頁），參酌異議人乃臺北工專之教
      育程度，在永達保險經紀人任職，與前警政署長顏世錫有
      姻親關係，依其教育程度、社會歷練，應知悉前開裁決書
      係屬行政處分，若對該行政處分不服者，需依法定救濟程
      序為之，亦即應於法定聲明異議期間內向原處分機關或管
      轄法院提出聲明異議狀，始為適法，從而，異議人所為本
      件聲明異議顯已逾法定之聲明異議期間，核與法律規定之
      程式不符，應予裁定駁回。
五、實體方面：
（一）本件異議人係於98年11月26日下午6 時3 分許，駕駛前揭
      違規車輛，行經臺北市臺北市大同區○○○路與與承德路
      交岔路口時，因自承德路左轉民族西路之際，有「在多車
      道左轉彎，不先駛入內側車道」之行為，為警當場攔停擎
      單舉發等情，有舉發通知單、裁決書各1 份在卷可稽，而
      異議人亦坦承未事先駛入最內側車道，由最內側車道數來
      第2 車道即進行左轉至民族西路一節，堪信為真實。
（二）雖異議人辯稱：當時是交通管制時間，其係依義交指揮進
      行左轉云云。惟查，證人即義交黎火亮於本院調查時證稱
      ：當時只有我一名義交，我當時站立在民族西路與承德路
      交岔路口，靠近承德路北側分隔島前，當時沒有總統座車
      或市長座車經過所進行之交通管制情況，只有上下班尖峰
      時間的交通指揮，我都是依照燈光號誌指揮等語明確，異
      議人對於前開證述內容亦當庭表明客觀、真實，此外，證
      人即舉發員警邱士傑亦於本院證述：當時沒有進行交通管
      制之情，可證違規當時並無異議人所辯之交通管制情形，
      只因交通尖峰時間，義交乃依照燈光管制號誌之顯示情況
      ，協助疏導車流而已，因此，異議人辯稱有交通管制云云
      ，顯非事實。
（三）復斟酌證人黎火亮復證稱：當時承德路應該是3 車道，最
      內側是左轉車道，旁邊兩車道是是直行車道，承德路左轉
      民族西路應自承德路最內側車道進行待轉，等左轉燈光號
      誌亮了，才可以進行左轉，當地是四時相之燈光號誌，有
      左轉專用號誌燈，【當時我沒有注意到本件違規車輛，在
      該路段進行左轉，不可從第2 車道逕行左轉至民族西路】
      ，當時是下班時間，承德路最內側車道常常有塞車回堵情
      形，有些車輛會趁機插進最內側車道，如我有發現，會吹
      哨請他們離開，如果直行綠燈顯示後，我會吹哨指揮最內
      側車道之車輛往前到虛線待轉區內，【我指揮的對象只有
      承德路南向及北向最內側車道準備左轉之車輛，不包含第
      2 車道前來待轉之車輛】，本件違規車輛是員警攔停後詢
      問我有無看到，我說當時我沒有看到，當時員警是站在民
      族西路上，左轉前方10公尺左右的地方，我沒有權利在現
      場指揮第2 車道（直行車道）之車輛直接進入左轉待轉區
      等語明確，核與證人邱士傑證稱：違規地點若要進行左轉
      ，需先駛入最內側車道，最內側車道與第2 車道中間有雙
      白線，禁止第2 車道車輛變換車道進入最內側車道，第2
      車道是直行車道，地面有箭頭指示標誌，當時我看見違規
      車輛自行從直行車道開往路中心，停在左轉延伸車道旁，
      等到左轉專用燈光號誌顯示後就跟著左轉專用車道上的車
      左轉，因為義交不會指揮直行車道在該處進行左轉，因為
      義交站立在安全島旁邊，所指揮的車輛僅限於最內側車道
      ，不會指揮到隔一車道之車輛，其他車道的車輛視線也會
      被左轉車道之車輛擋住，且異議人在直行車道上停等準備
      左轉，會影響到其他直行車道車輛之車流等語一致，考之
      前開證人均與異議人素不相識，毫無怨隙，應無構陷之理
      ，且其等所述違規車輛之行車過程，亦與異議人所述相同
      ，堪為採信。再參以證人黎火亮當場繪製之現場圖，可證
      證人黎火亮確實站立在承德路北側的安全島（分隔島）旁
      邊，執行尖峰時刻疏導車流之交警勤務，並非站立在交岔
      路口中心，實在無從發現由第2 車道直行前來之車輛，又
      對照現場照片，依證人黎火亮站立位置，其視線及身旁完
      全遭承德路最內側車道以及左轉車道延伸待轉區之車輛包
      圍阻擋，且其指揮之對象僅限於最內側車道上等待進行左
      轉之車輛，並不包含第2 車道（直行車道）之車輛，不可
      能指示位於第2 車道之違規車輛進入左轉待轉區，甚至直
      接進行左轉至明，是以，異議人辯稱係依照義交指揮進行
      左轉云云，亦非可採。
（四）另依現場照片所示（本院卷第45頁），違規地點之承德路
      共計5 線車道，其中最內側係左轉專用道，從內側屬來第
      2 、3 、4 車道均係直行車道，第5 車道則屬直行兼右轉
      車道，其中最內側車道與第2 車道間乃繪製有雙白實線之
      標線，最內側車道繪有左轉指向線、第2 車道則繪設直行
      指向線，參照道路交通標誌標線號誌設置規則第149 條第
      1 項第7 款「雙白實線設於路段中，用以分隔同向車道，
      並禁止變換車道」，以及同規則第188 條「指向線，用以
      指示車輛行駛方向。以白色箭頭劃設於車道上。本標線設
      於交岔路口方向專用車道上與禁止變換車道線配合使用時
      ，車輛須循序前進，並於進入交岔路口後遵照所指方向行
      駛。」之規定，準此，行駛在第2 車道上之車輛乃禁止變
      換車道至最內側車道，且應依第2 車道上之直行指向線進
      入交岔路口後直行，不得任意變換行車方向進行左轉，而
      證人黎火亮乃於現場協助指揮最內側左轉車道車輛進行左
      轉之義交，不可能違背前開條文規定恣意任意指揮車輛行
      駛，益徵異議人辯稱乃依循義交指揮進行左轉云云，應非
      事實而難採信，況據證人黎火亮前開證述：下班時間，承
      德路最內側車道常常有塞車回堵情形，有些車輛會趁機插
      進最內側車道，如我有發現，會吹哨請他們離開等語明確
      ，衡之異議人自述因最內側車道回堵，故行駛在第2 車道
      上，趁隙進入左轉待轉停一節，即屬證人黎火亮所證趁機
      插入左轉之車輛，倘若黎火亮有發現違規車輛，應係指揮
      違規車輛離開，而非指揮進行左轉可明，足證異議人前開
      所述應非可信。
（五）綜上說明，異議人明知行駛在多車道上，欲進行左轉，卻
      未先駛入最內側（左轉）車道，即自第2 （直行）車道進
      行左轉，當有該當於道路交通管理處罰條例第48條第1 項
      第4 款後段之「在多車道左轉彎，不先駛入內側車道」之
      違規行為，從而，本件事證已臻明確，違規事實已堪認定
      。其次，原舉發通知單上所載之到案日期為98年12月11日
      ，因異議人以臺北市民e 點通申訴，經原處分機關於98年
      12月30日查覆，請異議人於99年1 月26日前繳納最低額罰
      鍰結案，因招領逾期退回，異議人再於99年1 月15日以臺
      北市民e 點通申訴，原處分機關仍裁處最低額罰鍰，並於
      99年3 月5 日妥投，迄至99年7 月13日原處分機關作成本
      裁決時，異議人已逾前揭展延應到案期限60日以上仍未繳
      納罰鍰，爰依道路交通管理處罰條例第48條第1 項第4 款
      、第63條第1 項第1 款、99年3 月5 日修正施行之違反道
      路交通管理事件統一裁罰基準表之規定，裁罰異議人最高
      額罰鍰900 元及記違規點數1 點，此有舉發通知單、裁決
      書、臺北市民e 點通申訴、送達資料等資料在卷可按（本
      院卷第4 、5 、7 、23至25、50至58頁），本院審酌原處
      分機關所為本裁決之認事用法，均無違誤，異議人猶執前
      詞抗辯，於法要屬無據，從而，本院認本件程序上業已逾
      聲明異議之不變期間，實體上之抗辯於法亦無理由，故應
      予駁回。
五、據上論斷，應依道路交通管理處罰條例第87條第1 項，道路
    交通事件處理辦法第17條，裁定如主文。
中    華    民    國   100    年    2     月    16    日
                  交通法庭法  官  黃欣怡
以上正本證明與原本無異。
如不服本裁定應於送達後5 日內向本院提出抗告狀。
                  書記官      謝文傑
中    華    民    國   100    年    2     月    21    日